【裁判字號】    99,抗,1364
【裁判日期】    991130
【裁判案由】    返還股份等
【裁判全文】
臺灣高等法院民事裁定                  99年度抗字第1364號
抗  告  人  林靳(已死亡)
訴訟代理人  潘振起
上列抗告人因與相對人潘振奮、潘振華間返還股份等事件，對於
中華民國99年6月30日臺灣士林地方法院99年度再字第8號所為裁
定提起抗告，本院裁定如下：
    主  文
抗告駁回。
抗告費用由抗告人負擔。
    理  由
一、抗告意旨詳如附件所載。
二、按「原告之訴，有下列各款情形之一，法院應以裁定駁回之
    。但其情形可以補正者，審判長應定期間先命補正：．．．
    三原告或被告無當事人能力者。」，民事訴訟法第249條第1
    項第3款定有明文。又除再審程序編別有規定外，再審之訴
    訟程序，準用關於各該審級訴訟程序之規定；再審之訴不合
    法者，法院應以裁定駁回之，此觀民事訴訟法第505條、第
    502條第1項之規定自明。是再審原告如自始不存在或已經死
    亡，自無當事人能力，且屬不能補正之情形，依前開規定，
    法院即應以裁定駁回其再審之訴。
三、經查：潘振起於原審以林靳訴訟代理人之身分，向原審提起
    再審之訴；依潘振起提出之林靳國民身份證、戶籍謄本、香
    港永春同鄉會證明書及大陸地區永春縣公證處出具之夫妻關
    係證明書等影本顯示：林靳之出生日期為民國4年10月21日
    ，即公元1915年10月21日，其配偶名為潘世燕，生有潘成吉
    及潘振起二子(見本院卷第23至25頁)。上開資料對照潘振起
    提出由香港生死登記處所出具登記編號4353BC之核證副本資
    料顯示：「潘林靳」已於公元2004年5月22日死亡，死亡時
    年88歲，申報人為「POON, CHUN HEI」，其身分為死者「潘
    林靳」之兒子等情(見原審卷第56頁)；而「POON, CHUN HEI
    」之音譯即「潘振起」，再參諸中國婦女婚後多冠以夫姓之
    傳統習俗，堪認「潘林靳」與林靳應為同一人。則潘振起於
    99年2月25日以林靳名義，具狀向原審提起再審之訴時，林
    靳應已死亡而無當事人能力。嗣潘振起雖以林靳訴訟代理人
    之身分提起本件抗告，並提出所謂按捺林靳指印之委任狀，
    主張林靳仍然在香港活著云云。惟查：潘振起提出之上開委
    任狀，係屬在香港製作之文書，並未依香港澳門關係條例第
    9條第1項規定辦理驗證，此有該委任狀在卷可稽(見本院卷
    第7頁)，則上開委任狀之指印是否確為林靳本人所為即屬不
    明，自無從遽此證明林靳仍然存活之事實。從而，林靳既已
    死亡而無當事人能力，且此當事人能力之欠缺自無從命為補
    正，揆之前揭法文規定，潘振起以林靳名義為再審原告而提
    起再審之訴，自無從認為合法。原法院裁定駁回本件再審之
    訴，於法即無不合。抗告意旨指摘原裁定不當，求予廢棄，
    洵無理由，自應予以駁回。
四、據上論結，本件抗告為無理由，爰裁定如主文。
中    華    民    國    99    年    11    月    30    日
                    民事第十八庭
                        審判長法  官  魏麗娟
                              法  官  李媛媛
                              法  官  吳麗惠
正本係照原本作成。
不得再抗告。
中    華    民    國    99    年    12    月    1     日
                              書記官  吳碧玲

司法院資訊處製作；財團法人民間司法改革基金會備份。
